【裁判字號】    97,易,3216
【裁判日期】    971212
【裁判案由】    贓物
【裁判全文】
臺灣臺北地方法院刑事判決              97年度易字第3216號
公  訴  人  臺灣臺北地方法院檢察署檢察官
被      告  甲○○
                      1樓
                    （現另案於泰源分監執行中，由本院寄押
上列被告因贓物案件；經檢察官提起公訴（97年度偵緝字第1118
號），本院判決如下：
    主  文
甲○○收受贓物，處拘役伍拾日，如易科罰金，以銀元參佰元（
即新臺幣玖佰元）折算壹日。
    事  實
一、甲○○明知姓名年籍不詳自稱「龔建舟」之成年男子所持有
    之如附表所示之支票2張，係來路不明之贓物（該支票係乙
    ○○所有，於民國92年9月9日21時30分許在臺北市○○區○
    ○街17巷9號前遭人竊取之空白支票，嗣再經自稱「龔建舟
    」之人自任發票人簽發完成。）。竟基於收受贓物之犯意，
    仍於93年6月底前某日，在不詳地點，同時收受該2紙支票。
    嗣甲○○分別於93年6月底將附表編號1支票交付予不知情之
    黃玉芳，用以清償借款，及於93年7月間某日，將附表編號2
    支票交付予不知情之吳啟時調現。嗣經黃玉芳、吳啟時二人
    屆期提示，因乙○○業已掛失止付而不獲付款，始悉上情。
二、案經乙○○訴由臺北市政府警察局大安分局報告臺灣臺北地
    方法院檢察署檢察官偵查起訴。
    理  由
一、訊據被告甲○○固坦承自自稱「龔建舟」處收受如附表所示
    之支票2張等情不諱，惟矢口否認有何收受贓物之犯行，並
    辯稱: 不知道是贓物。該2紙支票係自稱「龔建舟」之男子
    ，用以支付其任職酒店之酒錢。如果知道就不會收了云云。
    惟查:
  (一)證人乙○○、黃玉芳、吳啟時三人雖未於本院審理時到庭作
    證，但其三人分別於偵查中具結作證，且客觀上並無顯有不
    可信之情況，依刑事訴訟法第159條之1第2項規定，其等於
    偵查中之證詞，均得為證據。合先敘明。
  (二)被告在93年6月底前，自自稱「龔建舟」之男子處，收受如
    附表所示2紙支票，嗣再分別於93年6月底將附表編號1支票
    交付予不知情之黃玉芳，用以清償借款，及於93年7月間某
    日，將附表編號2支票交付予不知情之吳啟時調現。各該支
    票經提示後均遭退票等情，業據被告坦承在案，並據證人黃
    玉芳、吳啟時分別於偵查中結證在卷，且有附表編號1支票1
    紙扣案、附表編號1、2支票影本2張、退票理由單2份在卷可
    稽（參偵字第11315號卷第21-23、28-29頁）。
  (三)附表所示2紙支票，係被害人乙○○所有，於92年9月9日21
    時30分許在臺北市○○區○○街17巷9號前遭人竊取之空白
    支票。被害人於失竊後，並已於92年9月10日依法辦理掛失
    止付手續，以及該2紙空白支票，嗣由自稱「龔建舟」之人
    簽發完成等情，亦據證人即被害人乙○○於偵查中結證在案
    ，並有如前述之支票2紙影本、遺失票據申報書及票據掛失
    止付通知書在卷可參（參同上偵卷第31-32頁）。是附表所
    示2紙支票，係屬來歷不明之贓物甚明。
  (四)被告雖否認明知附表所示2紙支票係來歷不明之贓物，並以
    上詞置辯。惟查，果該2紙支票係「龔建舟」用以支付酒錢
    ，則被告為何未將收到之支票交付酒店，而逕行用以清償其
    個人之債務或調現，其不合常理甚明。又依目前之商業習慣
    ，發票人簽發由銀行付款之支票時，必須以發票人在銀行登
    記相同款式之簽名或印鑑章簽蓋之方式簽發。然依卷附之系
    爭2紙支票影本顯示，該2紙支票係同一帳戶之連號支票。其
    中票號SC312100之支票，其發票人除有「龔建舟」之簽名外
    ，另蓋有「龔建舟」之印文1枚; 但票號SC312101之支票，
    其發票人則僅蓋有「龔建舟」之印文1枚，並無「龔建舟」
    之簽名。該2紙支票之發票行為，違反上開簽發支票之商業
    習慣至明。被告同時收到上開2紙連號支票，對於其上之發
    票人簽發之款式明顯不同，當可於收受當時明確辨識。被告
    在明知該2紙支票係同一帳戶之連號支票，發票人簽名方式
    明顯不同之情況下，竟未向該2紙支票之付款銀行進行票信
    之查證，即冒然收下該2紙支票，足認其應有贓物之認識至
    明。被告上開所辯，應為卸責之詞，不足採信。
  (五)綜上，本件被告收受贓物之犯行，事證明確，洵堪認定，應
    依法論科。
二、論罪科刑部分：
  (一)被告行為後，刑法第2條及第33條業於94年2月2日修正公布
    ，95年7月1日起施行。按行為後法律有變更者，適用行為時
    之法律，但行為後之法律有利於行為人者，適用最有利於行
    為人之法律，刑法第2條第1項定有明文。茲本條係規範行為
    後法律變更所生新舊法律比較適用之準據法，本身尚無新舊
    法比較之問題，於新法施行後，應一律適用新法第2條第1項
    之規定，為「從舊從輕」之比較（最高法院95年5月23日95
    年度第8次刑事庭會議決議參照）。再按刑法第2條第1項之
    規定，係規範行為後「法律變更」所生新舊法比較適用之準
    據法。故如新舊法處罰之輕重相同，即無比較適用之問題，
    非此條所指之法律有變更，即無本條之適用，應依一般法律
    適用原則，適用裁判時法（最高法院95年11月7日第21次刑
    事庭會議決議參照），經查:刑法第349條第1項收受贓物罪
    之規定雖未修正，惟其法定刑有有罰金刑，而修正後之刑法
    第33條第5款既已將罰金刑之最低額由銀元1元即新臺幣3元
    ，提高為新臺幣1000元，比較新、舊法結果，自以被告行為
    時即修正前之刑法第33條第5款規定較有利於被告，應依刑
    法第2條第1項前段，適用修正前之刑法第33條第5款之規定
    論科。
  (二)核被告所為，係犯刑法第349條第1項之收受贓物罪。爰審酌
    被告所收受之支票面額共33,000元，被害人乙○○因事後處
    理得宜，而未生實際損害，但被害人黃玉芳及吳啟時2人則
    分別受有無法依票面額取償之損害，被告犯後反覆之態度等
    一切情狀，量處如主文所示之刑。
  (三)又被告行為後，刑法第41條亦經修正。修正前刑法第41條第
    1項前段係規定：「犯最重本刑為5年以下有期徒刑以下之刑
    之罪，而受6個月以下有期徒刑或拘役之宣告，因身體、教
    育、職業、家庭之關係或其他正當事由，執行顯有困難者，
    得以1元以上3元以下折算1日，易科罰金」，而斯時易科罰
    金之折算標準，依修正前罰金罰鍰提高標準條例第2條（該
    條規定現已刪除）規定，係就其原定數額提高為100倍折算1
    日，並依現行法規所定貨幣單位折算新臺幣條例第2條折算
    為新臺幣，則適用舊法之結果，易科罰金之折算標準應以銀
    元100元至300元即新臺幣300元至900元折算1日；惟修正後
    刑法第41條第1項前段則規定：「犯最重本刑為5年以下有期
    徒刑以下之刑之罪，而受6個月以下有期徒刑或拘役之宣告
    者，得以新臺幣1,000元、2,000元或3,000元折算1日，易科
    罰金」，而將有期徒刑或拘役易科罰金之標準提高。經比較
    新舊法之結果，認適用新法關於易科罰金之規定，對被告並
    非較為有利，應適用前開修正前易科罰金相關規定。爰併依
    修正前之相關規定諭知易科罰金之折算標準。
  (四)未查，本件被告犯罪之時間為93年6月底前，雖係在96年4月
    24日之前。但被告未到庭應訊，於中華民國九十六年罪犯減
    刑條例於96年7月16日實施前之96年5月22日經臺灣臺北地方
    法院檢察署依法發佈通緝。而被告未於96年12月31日自動歸
    案，而係迨於97年5月23日由臺北市政府警察局內湖分局在
    臺北市萬華區○○○路環河市場旁緝獲，此有通緝案件移送
    書在卷可參，是依上開減刑條例第5條規定，自不得獲減刑
    之寬典，附此敘明。
據上論斷，應依刑事訴訟法第284條之1、第299條第1項前段，刑
法第2條第1項前段、第349條第1項、修正前刑法第41條第1項前
段，修正前罰金罰鍰提高標準條例第2條，刑法施行法第1條之1
，現行法規所定貨幣單位折算新臺幣條例第2條，判決如主文。
本案經檢察官楊智綸到庭執行職務
中    華    民    國    97    年    12    月    12    日
                  刑事第四庭    法  官  李桂英
上正本證明與原本無異。
如不服本判決應於收受送達後10日內向本院提出上訴書狀，並應
敘述具體理由；其未敘述上訴理由者，應於上訴期間屆滿後20日
內向本院補提理由書（均須按他造當事人之人數附繕本）「切勿
逕送上級法院」。告訴人或被害人如對於本判決不服者，應具備
理由請求檢察官上訴，其上訴期間之計算係以檢察官收受判決正
本之日期為準。
                                書記官  嚴君珮
中    華    民    國    97    年    12    月    12    日
附錄本案論罪科刑法條全文:
中華民國刑法第349條
（普通贓物罪）
收受贓物者，處3年以下有期徒刑、拘役或5百元以下罰金。
搬運、寄藏、故買贓物或為牙保者，處5年以下有期徒刑、拘役
或科或併科1千元以下罰金。
因贓物變得之財物，以贓物論。
┌──┬────┬───┬───┬───┬───┐
│編號│支票號碼│發票日│發票人│付款人│金  額│
├──┼────┼───┼───┼───┼───┤
│ 一 │SC031210│93年7 │龔建舟│花旗銀│8000元│
│    │1號     │月18日│      │行松江│      │
│    │        │      │      │分行  │      │
├──┼────┼───┼───┼───┼───┤
│ 二 │SC031210│93年7 │龔建舟│同上  │2萬   │
│    │0號     │月25日│      │      │5000元│
└──┴────┴───┴───┴───┴───┘


司法院資訊處製作；財團法人民間司法改革基金會備份。
